【裁判字號】    90,上易,1851
【裁判日期】    900911
【裁判案由】    詐欺
【裁判全文】
臺灣高等法院刑事判決                            九十年度上易字第一八五一號
    上  訴  人  臺灣新竹地方法院檢察署檢察官
    被      告  甲○○
    選任辯護人  陳俊傑
右上訴人因被告詐欺案件，不服臺灣新竹地方法院八十九年度易字第一三○號，中華
民國九十年三月十五日第一審判決（起訴案號：臺灣新竹地方法院檢察署八十八年度
偵字第三三五號）提起上訴，本院判決如左：
    主  文
上訴駁回。
    理  由
一、本案經本院審理結果，認第一審判決對被告甲○○（下稱被告）為無罪之諭知，
    核無不當，應予維持，並引用第一審判決書記載之證據及理由。
二、檢察官循告訴人乙○○之聲請上訴意旨以：被告前後之供詞不一，原審未予究明
    ，顯有可議，而證人林金祥、徐榮光不實之證述，亦可明被告確有不可告人之事
    ，告訴人與被告於八十九（應係八十七之誤）年二月十八日所簽訂之合約書第二
    條係告訴人與被告約定於吉固億公司負責人變更為被告時，被告須付款予小包商
  等作為興建龍鳳大廈之工程款項及其他費用，而在被告擬之上開合約書上被告亦
    先寫上「被告前已付出龍鳳大廈三樓以下的工程款及為昌晟公司所支付之各項債
    務新台幣七百五十萬元」，因被告表示伊會負責，告訴人乃未深究，但被告於吉
    固億公司負責人變更後，並未依約支付款項，被告未曾給付告訴人或小包商有超
    過七百五十萬元款項之情況下，即擅將上開合約書第二條內容當作係被告有給付
    告訴人合夥金之註解，實令告訴人費解，原審法院顯有認定事實未依證據法則之
    違誤云云。
三、惟查
（一）依卷附告訴人代表昌晟公司與吉固億公司於八十七年二月十八日所簽訂之合約
      書（附於偵查卷第六頁）第二條明白記載：「丙方（即被告）應支付新台幣壹
      仟玖佰萬元整，應扣除已付出三樓以下的工程款及為甲方（即告訴人代表之昌
      晟公司）所支付的各項債務新台幣柒佰伍拾萬元正，所剩餘金額以本案所興建
      之房屋按金額銷售屋對等抵付並登記給甲方。」，依該合約條文所示「應扣除
      已付出」、「所剩餘金額」等文字之文義及該合約上並無任何其他保留之文字
      以觀，該七百五十萬元係指業經被告為該工程所已支付，而應自被告所應付之
      全部金額一千九百萬元中扣除無訛；合約文字既已載明若此，告訴人並於合約
      書上簽名蓋章，於法應認被告就該七百五十萬元之部分業已支付完畢，要無疑
      義。告訴人雖迭稱係因被告表示伊會負責，其乃未深究，但被告並未依約支付
      該款項，被告亦未曾給付告訴人或小包商有超過七百五十萬元款項云云，並聲
      請傳喚證人葉斯機為證，惟查證人葉斯機於本院受命法官九十年八月十日調查
      時，雖陳稱：「（他們有討論一千九百萬元買工地事情，你有在場？）有，我
      有在場，有一張合約書，．．．（有無講到七百五十萬？）有聽到，當天沒有
      繳錢」等語，惟經本院受命法官提示前述八十七年二月十八日所簽訂之合約書
      ，並訊以有無見過該合約書，證人葉斯機答稱其並未見過該合約書，並表示該
      契約書上之簽名並非其所簽等語；本院受命法官再訊以「七百五十萬，他們是
      說要扣掉，還是怎樣？」，證人葉斯機則稱其不太清楚等語，是證人葉斯機若
      此之供述，於法尚非得資為被告並未支付該七百五十萬元之適合證明。此外告
      訴人就此部分並未舉提其他證據以供本院調查。告訴人既以文字明示被告已付
      出三樓以下的工程款及為告訴人代表之昌晟公司所支付的各項債務七百五十萬
      元之旨，且未於同一合約中為任何之保留在先，即不得於事後在無其他強而有
      力之證據證明下，遽以推翻其先前所為明確之意思表示。告訴人此部分所指，
      尚非可遽以採信。
（二）惟另按刑法第三百三十九條詐欺罪之成立，以意圖為自己或第三人不法所有，
      以詐術使人將本人或第三人之物交付為要件。所謂以詐術使人交付，必須被詐
      欺人因其詐術而陷於錯誤，若其所用方法，不能認為詐術，亦不致使人陷於錯
      誤，即不構成該罪，最高法院四十六年台上字第二六０號著有判例可資參照。
      卷查除告訴人於偵、審中除迭稱被告尚未給付約定之款項外，此外並無其他積
      極證據足資證明被告有施用若何之詐術，陷告訴人於若何之錯誤；是縱認確如
      告訴人所指，被告關於其與告訴人間所約定應給付之金額確未完全給付屬實，
      惟於法亦不得僅執被告未完全依約付款一節，即遽為被告有施用詐術，陷告訴
      人於錯誤之推定。
四、綜上所述，本件檢察官循告訴人之聲請上訴意旨所陳各節，於法尚非可採。其執
    此上訴意旨，指摘原判決不當，求予撤銷改判，非有理由，應予駁回。
五、被告經合法傳喚，無正當理由不到庭，爰不待其陳述逕行判決。
據上論結，應依刑事訴訟法第三百七十三條、第三百六十八條、第三百七十一條，判
決如主文。
本案經檢察官鄭龍照到庭執行職務。
中    華    民    國      九十      年      九      月      十一        日
                            臺灣高等法院刑事第十庭
                                    審判長法  官  溫  耀  源
                                          法  官  何  菁  莪
                                          法  官  林  銓  正
右正本證明與原本無異。
不得上訴。
                                          書記官  吳  美  貞
中    華    民    國      九十      年      十      月        四        日


司法院資訊處製作；財團法人民間司法改革基金會備份。
